【裁判字號】    98,抗,89
【裁判日期】    980727
【裁判案由】    選派檢查人
【裁判全文】
臺灣桃園地方法院民事裁定                98年度抗字第89號
抗  告  人  鼎立環保工程股份有限公司
法定代理人  甲○○
相  對  人  乙○○
上列當事人間選派檢查人事件，抗告人對於民國98年3 月9 日本
院97年度聲字第1918號第一審裁定提起抗告，本院裁定如下：
    主  文
抗告駁回。
抗告程序費用新台幣壹仟元由抗告人負擔。
    理  由
一、抗告意旨略以：(一)本件係非訟事件，有關實體上股權爭議，
    不得於非訟事件程序予以認定，抗告人之股東究為何人，僅
    能依主管機關經濟部登記股東名簿形式上觀察。抗告人於經
    濟部股東名簿上所登記之股東僅甲○○、羅年全、吳秀春、
    林嘉郁等四人，相對人並未登記為股東。(二)相對人雖主張伊
    先後於民國96年8 月17日自羅年全受讓抗告人公司股份70股
    、96年8 月29日自羅運填（受讓林嘉郁之持股）受讓抗告人
    公司股份28股云云。惟相對人與羅年全、林嘉郁之股權轉讓
    公證書，係為規避羅年全、林嘉郁應繳付股款予抗告人所為
    通謀虛偽意思表示而無效。故依股東名簿形式上觀察，無從
    認定相對人為抗告人之股東，依公司法第165 條第1 項規定
    不得對抗公司，自不符同法第245 條「繼續1 年以上，持有
    股份總數百分之3 」之資格要件，即不應准其聲請選派檢查
    人。(三)相對人應先訴請確認股東身分存在勝訴確定後，始能
    依公司法第245 條規定聲請選派檢查人，原審未察逕以股東
    登記名簿以外之其他文書據認定，裁定准許相對人選派檢查
    人，違背前揭公司法規定，自屬違誤，爰依法抗告等語，並
    聲明：1.原裁定廢棄。2.相對人於原審之聲請駁回。
二、按「繼續1 年以上，持有已發行股份總數百分之3 以上之股
    東，得聲請法院選派檢查人，檢查公司業務帳目及財產情形
    。」，公司法第245 條第1 項定有明文。又同法第165 條第
    1 項規定：股份之轉讓，非將受讓人之姓名或名稱及住所或
    居所，記載於公司股東名簿，不得以其轉讓對抗公司。旨在
    證明股份受讓之合法性及作為通知公司之憑據。股份有限公
    司未發行股票者，其記名股份轉讓之成立要件，祇須轉讓當
    事人間具備要約與承諾之意思表示為已足。故股票發行前記
    名股份之轉讓，非依民法第297 條第1 項規定之通知，固不
    得對抗公司及其他第三人。然如已踐行通知程序，即非不得
    對抗公司及第三人。
三、經查，抗告人公司並未發行股票，已據抗告人之代理人於原
    審調查時陳明在卷（見原審卷第23頁）。又抗告人登記股份
    總數300 股，董事長甲○○持有股份100 股，董事羅年全持
    有股份70股，董事吳秀春持有股份60股，監察人林嘉郁持有
    股份70股，有抗告人公司變更登記表足憑（見原審卷第32頁
    至33頁、第43頁）。嗣相對人先後於96年8 月17日自羅年全
    受讓抗告人公司股份70股、96年8 月29日自羅運填受讓抗告
    人公司股份28股（按羅運填於96年8 月27日自林嘉郁受讓抗
    告人公司股份70股）之事實，有公證書暨所附股份轉讓協議
    書影本可參（見原審卷第34頁至37頁、第10頁至13頁、第64
    頁至67頁），且據關係人羅年全於原審調查時陳述明確（見
    原審卷第62頁）。又相對人受讓前揭股份後，旋於96年12月
    7 日以存證信函通知抗告人，亦有中壢建國路郵局存證信函
    影本可稽（見原審卷第28頁至30頁）。準此，自形式上觀之
    ，相對人具備公司法第245 條第1 項所定，繼續1 年以上持
    有抗告人公司已發行股份總數百分之3 以上股東之資格，依
    上說明，自得依法聲請選派檢查人。抗告人主張相對人非該
    公司登記股東不得聲請選派檢查人云云，即無足取。
四、綜上，自形式上觀之，相對人既為抗告人公司股東，自得聲
    請法院選派檢查人，抗告人即有容忍檢查業務帳目及財產狀
    況之義務。原裁定選派社團法人臺灣省會計師公會推薦之翁
    淑容會計師為抗告人之檢查人，檢查抗告人公司業務帳目及
    財產情形，即無不合。抗告意旨指摘原裁定不當，求予廢棄
    ，為無理由，應予駁回。
五、據上論結，本件抗告為無理由，依非訟事件法第46條、第21
    條第2 項、第24條第1 項、民事訴訟法第495 條之1 第1 項
    、第449 條第1 項、第78條，裁定如主文。
中    華    民    國    98    年    7     月    27    日
                  民事第二庭  審判長法官  劉克聖
                              法      官  呂仲玉
                              法      官  張金柱
本裁定除以適用法規顯有錯誤為理由，並經本院許可外，不得再
抗告。如提起再抗告，應於收受本裁定送達後10日內，委任律師
為代理人向本院提出再抗告狀（須附繕本1 份），並繳納再抗告
費新台幣1,000 元。
以上正本證明與原本無異。
中    華    民    國    98    年    7     月    27    日
                              書  記  官  陳美宜


司法院資訊處製作；財團法人民間司法改革基金會備份。
